【裁判字號】    88,自,1040
【裁判日期】    890315
【裁判案由】    詐欺
【裁判全文】
臺灣臺北地方法院刑事裁定                        八十八年度自字第一０四０號
    自  訴  人  甲○○
    被      告  乙○○
右列被告因詐欺等案件，經自訴人提起自訴，本院裁定如左：
    主  文
自訴駁回。
    理  由
一、按法院或受命法官於自訴案件第一次審判期日前訊問及調查結果，如認為案件有
    刑事訴訟法第二百五十二條至第二百五十四條之情形者，得以裁定駁回其自訴，
    同法第三百二十六條第三項定有明文。
二、本件自訴意旨詳如附件之自訴狀影本所載。
三、按犯罪事實應依證據認定之，無證據不得推定其犯罪事實，刑事訴訟法第一百五
    十四條定有明文。又認定不利於被告之事實須依積極證據，茍積極證據不足為不
    利被告事實之認定，即應為有利於被告之認定，更不必有何有利之證據，最高法
    院三十年上字第八一六號著有判例可資參照。又按刑法第三百三十九條第一項詐
    欺罪之成立，以意圖為自己或第三人不法所有，以詐術使人將本人或第三人之物
    交付為要件。所謂以詐術使人交付，必須被詐欺人因其詐術而陷於錯誤，若其所
    用方法，不能認為詐術，亦不致使人陷於錯誤，即不構成該罪，最高法院六十八
    年台上字第三一四六號及四十六年台上字第二六０號分別著有判例可資參照。至
    於債務人於債之關係成立後，如有未依債之本旨履行民事債務之情形，在一般社
    會經驗上可能之原因甚多，縱令是出於惡意不為履行，苟無足以證明其在債之關
    係發生時，自始即具有不法所有意圖之積極證據，亦僅能令負民事債務不履行之
    責任，依刑事訴訟法第一百五十四條之規定，尚不得據此債信違反之客觀事態，
    而推定債務人原有詐欺取財或詐欺得利之犯意。
四、訊據被告乙○○固不否認有於右揭時、地將其所有之車號ＣＮ－六六八一號車交
    付自訴人甲○○修理一事，惟堅決否認有何詐欺犯行，辯稱：其因經濟困難無法
    支付修理費用而未能即時支付自訴人修車費用，並無詐欺之意圖等語。經查，被
    告交付車輛予自訴人修理，雙方簽有工作單，並由被告以支票支付自訴人修理費
    用後先行取回車輛等事實，此有自訴人甲○○所提出工作單及支票影本附卷可稽
    ；而自訴人於本院八十八年十二月六日調查中自承其平時即有採月結結算修理費
    用之情形，則被告委託修理上開車輛之行為既合於坊間交易習慣，尚難認其有何
    施用詐術之情事。次查，自訴人於本院八十八年十二月六日調查中稱：「（問：
    你十月十一日收到票有無跟銀行照會過？）銀行說很多人來照會過這張票要我小
    心，但被告說他本票仍留我這，且他會對本票負責，而我想他是沒錢，要緩一下
    ，所以收了他這張支票。」等語，是被告交付支票時之經濟狀況應為自訴人所知
    悉，足見自訴人接受該紙票據之決定，乃係基於其對被告之同情所為，而自訴人
    明知被告之經濟狀況不佳，當可預見被告將來有無法履行清償責任之可能，其既
    願意接受，顯為評估過受償風險後所為之決定，是自訴人既願承擔被告屆期不履
    行債務之風險，自難認自訴人於被告交付支票之際有何陷於錯誤之情事。又查，
    被告業將修理費用支付自訴人，業經自訴人於本院八十九年二月二十三日調查中
    自承在卷；參以自訴人於本院同日調查中亦陳稱：「當初是因找不到被告且我票
    又轉出去了，必須如此，我想他也可能是一時手頭不方便，我也不要他賠償，我
    也不希望他受到刑事處分，我只是怕信用受損。」等語在卷，揆諸前揭之說明，
    縱被告有延未支付修理費用之行為，核屬單純之民事債權債務履行問題，本應循
    民事訴訟途徑救濟，自無繩以詐欺刑責之餘地。此外，本院亦查無其他積極證據
    足證被告確有前開之詐欺犯行，其犯罪嫌疑尚屬不足，而有刑事訴訟法第二百五
    十二條第十款之情形，依照首開說明，本件自訴應予駁回。
據上論結，應依刑事訴訟法第三百二十六條第三項、第二百五十二條第十款裁定如主
文。
中    華    民    國      八十九  年        三        月      十五      日
                                      臺灣臺北地方法院刑事第九庭
                                          法  官  黃  雅  君
右正本證明與原本無異
如不服本裁定應於送達後五日內向本院提出抗告狀
                                          書記官  文      柏
中    華    民    國      八十九  年        三        月     二十三     日


司法院資訊處製作；財團法人民間司法改革基金會備份。
